【裁判字號】    96,上訴,2061
【裁判日期】    970219
【裁判案由】    違反毒品危害防制條例等
【裁判全文】
臺灣高等法院高雄分院刑事判決        96年度上訴字第2061號
上  訴  人
即  被  告  甲○○
                    現羈押於台灣高雄看守所
選任辯護人  陳里己律師
            陳意青律師
上列上訴人因違反毒品危害防制條例等案件，不服臺灣高雄地方
法院96年度重訴字第29號中華民國96年8 月31日第一審判決（起
訴案號：臺灣高雄地方法院檢察署96年度偵字第4333號），提起
上訴，本院判決如下：
     主  文
上訴駁回。
     事  實
一、甲○○綽號「罐仔」、「大胖」，明知大麻、愷他命（Keta
    mine，俗稱K 他命）業經公告列為毒品危害防制條例第2 條
    第2 項第2 款、第3 款之第二、三級毒品，不得非法運輸，
    第二級毒品並不得持有，但因其家中有重病之父親及經濟情
    況不佳，為圖得代為收受、轉送大麻煙草、愷他命可獲得數
    萬元之酬勞，竟與年籍姓名不詳綽號「莊董」、「阿成」之
    成年男子，共同基於運輸第二、三級毒品，及行使偽造私文
    書之犯意聯絡，提供其所有0000000000號、0000000000號行
    動電話為聯絡工具，於民國96年1 月間某日，受「莊董」、
    「阿成」之託，約定由「莊董」以不實之寄件人、收件人姓
    名、收件人聯絡電話為0000000000號、委由貨運公司送貨之
    方式，將大麻煙草、愷他命分別藏入5 箱紙箱內，自金門地
    區託運至臺灣地區，再由甲○○依貨運公司通知前往以不實
    姓名領取後再轉交「莊董」所指示之人。
二、甲○○與綽號「莊董」、「阿成」等人議定後，即由「莊董
    」於96年1 月25日，以寄件人為「林志鴻」、收件人為「劉
    志龍」、收件人聯絡電話為0000000000號、品名為酒類，將
    裝有大麻煙草、愷他命之金門高粱酒紙箱5 箱（貨號分別為
    ：0000000000、0000000000、0000000000、0000000000、00
    00000000號），委由不知情之宅急便公司人員，自金門地區
    運輸至高雄縣仁武鄉○○村○○路255 號（即宅急便公司營
    業處），而「阿成」則於96年1 月26日以簡訊、網路電話與
    甲○○持用之0000000000號行動電話聯絡，告知甲○○收件
    人之姓名、貨號、貨運公司地點等事項。其後藏有大麻煙草
    、愷他命之貨號0000000000號貨物1 箱送抵高雄縣仁武鄉○
    ○村○○路255 號營業處後，宅急便公司即依送貨單上所載
    0000000000號行動電話聯絡「劉志龍」（即甲○○）取貨，
    甲○○乃於96年1 月27日下午某時，依「莊董」指示偽冒「
    劉志龍」名義前往領取，並在宅急便公司送貨單上偽簽「劉
    志龍」署名1 枚，並進而持向宅急便公司人行使，以領取上
    開貨物，足生損害於「劉志龍」及宅急便公司對託運貨物之
    管理。甲○○領得該藏有大麻煙草、愷他命之紙箱後，即以
    其父陳福德所有機車將上開紙箱先持往其位於高雄縣仁武鄉
    ○○○街15號住處，嗣於同日（27日）下午8 時許，即有年
    籍姓名不詳之男子撥打0000000000號行動電話與甲○○聯絡
    ，甲○○即依約將上開藏有大麻煙草、愷他命之紙箱1 箱持
    往高雄縣仁武鄉大灣國中大門前，交付該名男子。
三、另其餘裝有大麻煙草、愷他命之紙箱4 箱，因故取消由宅急
    便公司託運後，「阿成」再於96年1 月29日以網路電話與甲
    ○○持用之0000000000號行動電話聯絡，告知該4 箱貨物將
    改寄台中，甲○○即與「莊董」、「阿成」接續上開運輸第
    二、三級毒品之犯意聯絡，由「莊董」於96年1 月30日，以
    寄件人為「林國龍」、收件人為「呂德龍」、收件人聯絡電
    話為0000000000號、地址為「台中市○○路146 號13樓之4
    」，將裝有大麻煙草、愷他命之金門高粱酒紙箱4 箱，送往
    大榮貨運公司金門營業所交寄，而大榮貨運公司人員於同日
    下午6 時許，依送貨單上所載0000000000號行動電話聯絡「
    呂德龍」（即甲○○），詢問送貨地點是否正確，甲○○乃
    隨即將此情告知「莊董」，並請「莊董」確認送貨地點。
四、嗣因甲○○持用之0000000000號、0000000000號行動電話，
    分別自96年1 月17日、同年月22日起即遭檢調機關通訊監查
    ，嗣由臺灣高雄地方法院檢察署檢察官指揮法務部調查局臺
    北市調查處、福建處、高雄縣調查站、臺北市憲兵隊及高雄
    縣政府警察局，循線於96年1 月31日下午1 時許，在金門縣
    金城鎮○○路30巷4 號大榮貨運公司金門營業所查獲上開紙
    箱4 箱，並自其內起出大麻煙草98包（淨重20166.32公克，
    空包裝總重623.34公克）、愷他命4 包（淨重1028.58 公克
    ，純度87.24%，空包裝總重15.43 公克）；並於同日下午1
    時20分許，經警持拘票在高雄縣仁武鄉○○○街15號前拘獲
    甲○○，並扣得甲○○所有供聯絡運輸毒品用之0000000000
    號、0000000000號行動電話共2具（均含SIM卡），惟甲○○
    於遭拘獲前，尚未及自「莊董」或「成仔」處取得約定之酬
    勞。
五、案經法務部調查局高雄縣調查站移送臺灣高雄地方法院檢察
    署檢察官偵查起訴。
     理  由
壹、證據能力部分：
一、被告甲○○（以下簡稱被告）、選任辯護人、檢察官於原審
    均不爭執宅急便公司送貨單1紙、大榮貨運公司送貨單1紙、
    法務部調查局鑑定書2 紙之證據能力（見原審卷第68頁）；
    且上開送貨單係營業單位為業務所需例行製作，鑑定書為專
    業鑑定機關經精密儀器設備判讀後所出具，該等文書經常處
    於可受公開檢查之狀態，其正確性及真實之保障極高，並無
    不可信情形；復為認定本件犯罪事實所需，以之作為證據應
    屬適當，是應認均具證據能力。
二、本件被告所使用之門號0000000000號、0000000000號行動電
    話，分別自96年1月17日起至同年2月15日止、96年1月22 日
    起至同年2月16日止，經臺灣臺北地方法院檢察署依法核發
    通訊監察書實施監聽，有該通訊監察書2 紙在卷可稽（見臺
    北市調查處卷第33-36 頁），且該監察內容為機械式之電磁
    記錄，監聽內容譯文並提示予被告、選任辯護人及檢察官有
    辨明之機會，被告及選任辯護人於原審亦當庭表示毋庸勘驗
    監聽錄音光碟（見原審卷第84、85頁），復無任何證據可認
    取得上開監聽內容有違法或不當之處，應認上開行動電話監
    聽內容均具證據能力。
三、按被告以外之人於審判外之陳述，雖不符刑事訴訟法第159
    條之1 至第159 條之4 之規定，而經當事人於審判程序同意
    作為證據，法院審酌該言詞陳述或書面陳述作成時之情況，
    認為適當者，亦得為證據；另當事人、代理人或辯護人於法
    院調查證據時，知有第159 條第1 項不得為證據之情形，而
    未於言詞辯論終結前聲明異議者，視為有前項之同意，刑事
    訴訟法第159 條第1 項、第159 條之5 分別定有明文。本件
    檢察官、辯護人及被告於本院審判程序時，就原審判決所引
    用各項證據（含傳聞證據、非傳聞證據及符合法定傳聞法則
    例外之證據）之證據能力，除被告表示監聽譯文有部分未列
    印出來外，其餘部分均無爭執，同意引為證據（見本院卷第
    63頁），且於本院言詞辯論終結前，檢察官、辯護人及被告
    對於卷附具有傳聞證據性質之證據，既均已知其情，均未聲
    明異議，本院認該具有傳聞證據性質之證據，並無任何違法
    取證之不適當情形，以之作為證據使用係屬適當，自得採為
    認定被告犯罪事實之證據。
貳、實體部分：
一、訊據上訴人即被告甲○○（下稱被告）固坦承曾受「莊董」
    、「阿成」成年男子之託，以「劉志龍」之名前往宅急便公
    司代為收受以金門高粱酒紙箱裝之物品，並在高雄縣仁武鄉
    大灣國中前交付年籍姓名不詳之人，惟辯稱：我事後才知道
    他們寄的包裹裡裝有二、三級毒品，第二次我沒有去領，伊
    是接到第一箱貨物後，『阿成』要伊去借磅秤，伊起疑，『
    阿成』才告訴伊是大麻、愷他命；後來中間又要伊去借其他
    聯絡電話，伊認為很複雜，伊於96年1月29日以簡訊通知『
    阿成』另外找別人去接，但他們又偷偷用伊電話，直到1 月
    30日大榮貨運打電話給伊，伊才知道另外4 箱貨物也用伊的
    電話，伊站在朋友的立場才打電話給『莊董』」云云。經查
    ：
  (一)被告於96年1 月間某日，受「莊董」、「阿成」之託，約定
    自貨運公司代為收受5 箱紙箱裝之貨物，並轉交予「莊董」
    所指定之人一節。業據被告於警詢、偵訊、原審分別供稱：
    「莊先生（即『莊董』）知道伊最近需要用錢，因此拜託伊
    幫他收一批貨，說也讓伊可以賺點外快，伊才決定幫他；『
    莊董』之前在電話中有告訴伊叫伊幫他收5 件，並給伊一組
    電話號碼，說那個人會打電話給伊約定時間地點交貨」（見
    96偵4333號卷第6 頁）、「莊先生說等伊把貨物都交完後，
    他會將錢匯到伊戶頭，但是要匯多少錢並沒有約定，說要給
    伊幾萬元作為生活費」（見96偵4333號卷第25、26頁）、「
    是『莊董』透過伊一個朋友『阿成』叫伊代理這些貨品，聯
    絡方式都是用電話聯絡；『莊董』、『阿成』分別是五十幾
    歲、四十幾歲的人，都是男的」（見原審卷第11頁）等語在
    卷。足認被告確係為賺取酬勞，而受「莊董」、「阿成」之
    託，約定代為收受、轉交5 箱紙箱裝之貨物轉交予「莊董」
    所指定之人無訛。
  (二)被告提供其持用之0000000000號、0000000000號行動電話供
    為其與「莊董」、「阿成」、貨運公司、「莊董」指定之人
    間之聯絡工具，「莊董」並於96年1月25日將5箱金門高粱酒
    紙箱裝之貨物，委由宅急便公司人員，自金門地區運輸至高
    雄縣仁武鄉○○村○○路255 號（即宅急便公司營業處），
    「阿成」則於96年1 月26日以簡訊、網路電話通知被告收件
    人之姓名、貨號、託運公司地點等事項，後被告於96年1 月
    27日偽冒「劉志龍」名義前往領取其中貨號0000000000號貨
    物1 箱，並於同日下午8 時許，將該箱貨物持往高雄縣仁武
    鄉大灣國中大門前，交付某年籍姓名不詳男子等等情，業據
    被告於警詢、偵訊、原審分別供稱：「伊於96年1 月27日下
    午受莊先生指示前往高雄縣仁武鄉○○村○○路255 號宅急
    便公司領取5 箱貨物，在宅急便公司時，該公司人員告訴伊
    只1 箱送到，另外4 箱轉運中還沒有到，伊領取貨號000000
    0000之金門高粱酒1 箱，當天晚上8 點左右，即有人撥打伊
    0000000000號手機，伊就跟他約在大灣國中交貨；莊先生打
    電話給伊時就告訴伊收件人的名字是『劉志龍』，並且留下
    伊手機0000000000，所以伊簽收時也是以『劉志龍』這個名
    字簽收」（見96偵4333號卷第5 頁背面、第6 頁）、「0000
    000000號、0000000000號行動電話都是伊在使用；96年1 月
    27日下午伊受莊先生指示去領這件貨物，只領到1 件，另外
    4 件說在轉運中；莊先生有給伊一組電話，說有一個人會聯
    絡伊，後來那個人就聯絡伊，打電話給伊時說是莊先生的朋
    友，約伊在大灣國中將那1 箱大煙交給他」（見96偵4333號
    卷第5 頁背面、第6 頁）、「宅急便公司送貨單上『劉志龍
    』是伊簽的；0000000000號行動電話是伊朋友拿來送給伊使
    用的，0000000000號行動電話是伊父親申請的，送給伊使用
    」（見原審卷第11、12頁）等語明確。
  (三)另查：
    (1)96年1月26日上午9時36分許，有號碼0000000000000 電話
    與被告持用之0000000000號行動電話簡訊，其內容略為：「
    仁武，八卦村京富路255 號劉志龍，麻煩你去宅急便，5 件
    貨號0000000000、0000000000、0000000000、49643 、0000
    000000金門酒，攀」。
    (2)於96年1月26日上午9時50分000000000「阿成」與被告之
    0000000000號行動電話通聯內容略為：
    「成（指阿成）：你有看到簡訊？」
    「冠（指被告）：有啊。」
    「成：要是有打給你，他留那支60的。」
    「冠：什麼？」
    「成：留60的，叫做劉志龍。」
    「冠：嗯。」
    「成：過去那邊領，外面是高粱酒的包裝。」
    「冠：嗯。」
    「成：都到了，你聽得懂嗎？」
    「冠：剛才你給我的那個簡訊？」
    「成：那是宅急便的地址。」
    「冠：好，我瞭解。」
    「成：這件到臺灣了，給他們配貨配一配，不是今天就是明
          天，最晚禮拜一，他會聯絡你去領。」
    「冠：好，OK，我等會回去拿手機 。」
    「成：那都要帶著，昨晚他把寄單已經拿來我這了。」
    「冠：嗯，都過來了？」
    「成：嗯。」
    「冠：好，我聽有。」
    「成：那看怎麼樣，你要跟莊董聯絡一下。」
    「冠：嗯。」
    (3)96年1 月26日下午8 時29分0000000000000 電話與被告之
      0000000000號行動電話簡訊略為內容：
      「0000000000收到跟他聯絡」。
    (4)96年1 月27日下午4 時58分被告之0000000000號行動電話
      與「莊董」指定之人0000000000號通聯內容略為：「雙方
      約定交貨地點」。
    上開簡訊與通聯有0000000000號行動電通聯譯文在卷可憑（
    見臺北市調查處卷第6-8頁）。
    (5)此外，復有記載收貨日「1月25日」、寄件人「林志鴻」
    、收件人「劉志龍」、收件人聯絡電話「0000000000」、品
    名「酒類」、收件人簽收欄「劉志龍」署名1枚之宅急便公
    司送貨單1紙在卷可按（見96偵4333號卷第9頁）。
    (6)綜上所述，足認被告確有提供其持用之0000000000號、00
    00000000號行動電話供為聯絡工具，並於96年1 月27日依「
    莊董」、「阿成」指示，偽冒「劉志龍」名義，簽署「劉志
    龍」署名，持向宅急便公司人員行使，以領取外包裝為金門
    高粱酒紙箱之貨物1 箱，並於同日下午8 時許，將該箱貨物
    持往高雄縣仁武鄉大灣國中大門前，交付「莊董」指定之年
    籍姓名不詳男子無疑。
  (四)又查，被告於96年1 月27日所領取並交付予年籍姓名不詳男
    子之該箱貨物，係與96年1 月31日在金門縣金城鎮○○路30
    巷4 號大榮貨運公司金門營業所查獲之4 箱紙箱包裝相同，
    被告並於領取前即知悉為紙箱內為大麻、愷他命，且大榮貨
    運公司送貨單上記載收件人聯絡電話為0000000000號等情。
    業據被告於警詢、偵訊分別供稱：「伊當初準備收5 箱以金
    門高粱酒包裝之貨物，伊知道裡面是什麼東西。『莊董』之
    前在電話中有告訴伊叫伊幫他收5 件，量沒有很多，是1 公
    斤的K 及2 、3 公斤的大煙，所謂大煙就是大麻；大榮貨運
    金門營業所查扣以金門高粱酒箱為包裝的貨物4 箱，與伊於
    1 月27日下午在宅急便首先收的第一箱貨物相同，這4 箱原
    本也是要送給1 月27日前來大灣國中領取第一箱貨物的男子
    ，後來『莊董』傳來簡訊告訴伊買方的電話改為另外一支電
    話」（見96偵4333號卷第6 頁背面、第7 頁）」、「96年1
    月27日下午伊受莊先生的指示去領這件貨物，莊先生有打電
    話告訴伊說裡面是1 公斤的K 及2 、3 公斤的大煙。大煙的
    意思是大麻。這是在領貨之前跟伊說的。伊確實知道是K 他
    命及大麻」（見96偵4333號卷第24、26頁）等語明確在卷。
  (五)而96年1月31日扣案煙草98包、粉末4包，經送法務部調查局
    鑑定結果，煙草98包均含有大麻成分（淨重20166.32公克，
    空包裝總重623.34公克），粉末4包均含有Ketamine成分（
    淨重1028.58公克，純度87.24%，空包裝總重15.43公克），
    有該局96年3月25日調科壹字第09623027080號、96年2月2日
    調科壹字第09600061690號鑑定書共2紙在卷可稽（見原審卷
    第46頁，96偵4333號卷第52-1頁）；並有記載收貨日「96年
    1 月30日」、寄件人「林國龍」、收件人「呂德龍」、收件
    人聯絡電話「0000000000」、地址「台中市○○路146 號13
    樓之4 」之大榮貨運公司送貨單1 紙在卷可按（見96偵4333
    號卷第11頁）。足認被告於與「莊董」、「阿成」議定代為
    收受、轉交5 箱貨物時，即已知貨物為大麻煙草及愷他命一
    情至明，是被告於96年1 月27日所領取、轉交予「莊董」指
    示之年籍姓名不詳男子之以金門高粱酒紙箱包裝之貨物，與
    其後於96年1 月31日在大榮貨運公司金門營業處查扣之4 箱
    貨物，均相同為大麻煙草、愷他命無訛。至於被告於原審及
    審理時辯稱：「伊是第一次去領東西後，『阿成』叫伊借磅
    秤，才跟伊講是什麼東西，伊才知道」云云，及於本院審理
    時辯稱：我事後才知道他們寄的包裹裡裝有二、三級毒品云
    云；與其於警詢、偵訊所供不符，亦與其僅係代為收受、轉
    交5 箱以金門高粱酒紙箱包裝之貨物，數量非多、體積非大
    ，毋庸耗費太多體力，即可獲取數萬元之酬勞，付出與收入
    顯不相當，應認被告此部分辯解為事後避重就輕之詞，不足
    採信。
  (六)又被告辯以：其曾於96年1 月29日以簡訊通知「阿成」另外
    找他人接貨，而否認96年1 月31日在大榮貨運公司金門營業
    處查扣之4 箱貨物（內有大麻煙草98包、愷他命4 包，業如
    上述）與其有涉置辯。然被告固於96年1 月29日下午9 時16
    分以0000000000號行動電話與0000000000000 「阿成」簡訊
    聯絡：「叫莊A 請找別人好了」（見臺北市調查處卷第18頁
    ）。
    惟查：
  (1)依上開所述，被告於與「莊董」、「阿成」議定之初，即係
    約定代為收受、轉交5 箱以金門高粱酒紙箱包裝之大麻煙草
    、愷他命予「莊董」所指定之人，是其後委由大榮貨運公司
    運送之4 箱大麻煙草、愷他命，原即在渠等計畫範圍之內。
  (2)被告於96年1 月27日收受、轉交第一箱以金門高粱酒紙箱包
    裝之大麻煙草、愷他命後，仍積極與「莊董」、「阿成」聯
    絡另4箱大麻煙草、愷他命運輸事宜，此亦有：
    於96年1月28日上午10時32分000000000「阿成」與被告之
      0000000000號行動電話通聯內容略為：
    「成（指阿成）：這樣比較不會牽到你，這趟工作做完，就
      把60的毀掉。」
    「陳（指被告）：好，好。」
    「成：這樣你聽得懂嗎？」
    「陳：聽得懂。」
    「成：你先去問一下，老人說明天10點、11點再打電話去問
      進來了沒有？要是有，你馬上去處理」
    「陳：今天不會到了。」
    「成：今天不會到了，要是有看到，就馬上講。」
    「陳：好啊。」
    於96年1 月28日下午7 時12分000000000 「莊董」與被告
      之0000000000號行動電話通聯內容略為：
    「莊（指莊董）：今天沒聯絡？」
    「陳（指被告）：沒有，我今天有去問，沒有進來。」
    「莊：這樣他們就8 點才會進來，你再打機仔去問。」
    「陳：哦，這樣？」
    「莊：儘量快一點，我這邊好跟他結帳。」
    「陳：好，我知道，明天下午我就把他處理好。」
    「莊：你差不多明天中午就可以去問了，馬上聯絡他們。」
    「陳：我知道。」
    「莊：好。」
    「陳：我領到會馬上打電話給你。」
    於96年1月29日下午1時7分00000000「阿成」與被告之
      0000000000號行動電話通聯內容略為：
    「成（指阿成）：現在要重寄，要改寄台中，你懂不懂？」
    「陳（指被告）：嗯。」
    「成：到時，他們會領給你。」
    「陳：哦，聽懂，好。」
    於96年1月29日下午1時51分00000000「阿成」、「莊董」
    與被告之0000000000號行動電話通聯內容略為：
    「成（指阿成）：罐仔？你等一下。」
    「莊（指莊董）：喂，兄弟。我跟你講哦，你打電話過去問
      那4 件貨到了沒？」
    「陳（指被告）：嗯。」
    「莊：要是到了，就把他領回來。」
    「陳：好。」
    「莊：看怎樣再跟我聯絡。」
    「陳：好啊。」
    於96年1月29日下午2時12分被告之0000000000號行動電話
      與0000000000000「阿成」通聯內容略為：
    「陳（指被告）：哥哥，現在是什麼情形？」
    「成（指阿成）：怎樣？」
    「陳：電話打過來，一下這樣，一下那樣，到底是什麼情形
      ？」
    「成：沒有關係。」
    「陳：是不是有什麼問題？」
    「成：沒有什問題。你只要問看看貨是不是到了這樣而已。
      現在是董仔在懷疑對方在設局。」
    「陳：哦。」
    「成：要自己去領，你懂不懂？」
    「陳：嗯。」
    「成：是這樣而已，沒什麼問題。不然我怎麼會突然叫你把
      手機關起來？」
    「陳：哦，好。」
    於96年1月29日下午2時14分被告之0000000000號行動電話
      與0000000000000「阿成」通聯內容略為：
    「陳（指被告）：我剛才打電話過去，他說單子都抽來了」
      。
    「成（指阿成）：都抽起來了？」
    「陳：嗯。你聽得懂？」
    「成：我聽得懂，好，謝謝。」
    此亦有0000000000號行動電通聯譯文在卷可憑（見臺北市調
    查處卷第10、13-17頁）。
  (3)準此，被告縱於96年1月29日下午9時16分以簡訊聯絡：「叫
    莊A 請找別人好了」，仍於其後與「阿成」有通聯，並於大
    榮貨運公司詢以送貨地點時，即通知「莊董，有：
    於96年1 月30日下午12時58分被告之0000000000號行動電
    話與0000000000000 「阿成」簡訊內容略為：
    「現在要打開了嗎？」
    96年1月30日下午6時6分被告之0000000000 號行動電話與
      0000000000000「莊董」通聯內容略為：
    「陳（指被告）：有人打電話過來問說他那地址是不是寫錯
      還是．．．，你叫他跟他聯絡一下。」
    「莊（指莊董）：地址寫不對？那有地址？」
    「陳：沒有啊，他們現在金門要寄回臺灣，還是台中，他寫
      承德路．．．，我一支電話給你，你留給他們。」
    「莊：哦，．．．昨天就留了，你發短訊給我好不好？」
    「陳：什麼？」
    「莊：你發短訊給我，電話寫在簡訊裡，我才會記得，我現
      在沒有筆可以記。」
    「陳：哦，好。」
    於96年1 月30日下午6 時7 分被告之0000000000號行動電
      話與0000000000000 「莊董」通聯內容略為：
    「莊（指莊董）：喂。」
    「陳（指被告）：大仔，你抄一下，我機子不太能用。」
    「莊：你等一下。」
    「陳：0000000000。」
    「莊：嗯，叫他用這支？」
    「陳：那個大榮貨運就是打這支來給我的。」
    「莊：哦，這樣。」
    「陳：現在要叫這個寄貨的打給他，叫『林德龍』。」
    「莊：0000000000。」
    「陳：對，對。」
    「莊：叫他改這支電話。」
    「陳：沒有啦，你叫他馬上打給他，現在問看看地址到底是
      哪裡。」
    「莊：好，好，好。」
    「陳：麻煩一下。」
    此亦有0000000000號行動電通聯譯文在卷可憑（見臺北市調
    查處卷第19頁）。
  (4)此外，復有上開記載收貨日「96年1 月30日」、寄件人「林
    國龍」、收件人「呂德龍」、收件人聯絡電話「0000000000
    」、地址「台中市○○路146 號13樓之4 」之大榮貨運公司
    送貨單1 紙在卷可憑。
  (5)綜上所述，被告於與「莊董」、「阿成」議定之初，即係約
    定代為收受、轉交5 箱以金門高粱酒紙箱包裝之大麻煙草、
    愷他命予「莊董」所指定之人，其後於96年1 月27日收受第
    一箱大麻煙草、愷他命後，於96年1 月28日、29日仍與「莊
    董」、「阿成」聯絡另4 箱大麻煙草、愷他命託運事宜，並
    經「阿成」告知將有轉送台中之舉，嗣於96年1 月29日下午
    9 時16分以簡訊聯絡：「叫莊A 請找別人好了」後，仍詢問
    「阿成」0000000000號行動電話是否要開機，以供聯絡，又
    大榮貨運公司送貨單上聯絡電話亦記載被告0000000000號行
    動電話，復於大榮貨運公司人員查詢送貨地址是否正確時，
    亦將此情告知「莊董」，請「莊董」進行確認等情，足認被
    告雖因以事情複雜而萌生拒絕之意，惟實際仍有開機等待對
    方聯絡，代為聯絡送貨地址之舉，自應認本件於96年1 月31
    日在大榮貨運公司金門營業處查扣之大麻煙草98包、愷他命
    4 包，仍屬被告與「莊董」、「阿成」原計畫範圍內，被告
    上開辯解自難採為有利之認定。此外復有被告所有供聯絡運
    輸毒品用之0000000000號、0000000000號行動電話共2 具（
    均含SIM 卡）扣案可資佐證。而被告負責偽冒「劉志龍」之
    名收受，並利用不知情之宅急便公司運輸毒品，確足生損害
    於「劉志龍」及宅急便公司對託運貨物之管理，而「莊董」
    、「成仔」負責提供毒品、交運、聯絡並指示被告冒名收受
    毒品，應認被告與「莊董」、「成仔」就本件運輸第二、三
    級毒品大麻煙草、愷他命及行使偽造私文書之行為，均各自
    有其分工，顯見渠等均相互利用他人之行為，以達其等運輸
    第二、三級毒品、行使偽造私文書之目的，均應認係共同正
    犯至明。
  (六)綜上所述，本件事證明確，被告前詞所辯無非卸責之詞，不
    足採信。被告運輸第二、三級毒品及行使偽造私文書等犯行
    ，均堪認定。
二、按共同實施犯罪行為之人，在合同意思範圍以內，各自分擔
    犯罪行為之一部，相互利用他人之行為，以達其犯罪之目的
    者，即應對於全部所發生之結果，共同負責（最高法院28年
    上字第3110號判例參照）；共同正犯之成立，祇須具有犯意
    之聯絡，行為之分擔，既不問犯罪動機起於何人，亦不必每
    一階段犯行，均經參與（最高法院34年上字第862 號判例參
    照）；且意思之聯絡並不限於事前有所謀議，即僅於行為當
    時有共同犯意之聯絡者，亦屬之，且其表示之方法，亦不以
    明示通謀為必要，即相互間有默示之合致，亦無不可（最高
    法院73年台上字第2364號判例參照）；況共同正犯之意思聯
    絡，原不以數人間直接發生者為限，即有間接之聯絡者，亦
    包括在內（最高法院77年台上字第2135號判例）。核被告所
    為，係犯毒品危害防制條例第4 條第2 項、第3 項運輸第二
    、三級毒品罪，及刑法第216 條、第210 條行使偽造私文書
    罪；起訴書被告所犯法條欄雖未記載被告涉有刑法第216 條
    、第210 條犯嫌，惟公訴事實已記載有：「甲○○前往高雄
    縣仁武鄉○○村○○路255 號宅急便公司，偽以『劉志龍』
    名義領取偽裝成金門高粱酒之毒品1 箱」等語，自已就被告
    所涉行使偽造私文書犯行提起公訴，本院自得加以審理。被
    告持有第二級毒品之低度行為，為運輸第二級毒品之高度行
    為所吸收，不另論罪（原判決贅載被告持有第三級毒品為運
    輸第三級毒品所吸收，該贅載部分不影響判決結果）；被告
    偽造「劉志龍」署名之行為，為偽造私文書之部分行為，偽
    造私文書之低度行為，為行使偽造私文書之高度行為所吸收
    ，均不另論罪。被告以一運輸行為，同時運輸第二、三級毒
    品，為以一行為觸犯二罪名，為想像競合犯，依刑法第55條
    從一重之毒品危害防制條例第4 條第2 項運輸第二級毒品罪
    處斷。至於本件大麻煙草、愷他命5 箱雖分二次託運，惟「
    莊董」在第一次即已將5 箱全部託運，後始因故取消其中4
    箱託運委託，復於短時間內再進行託運，應認係在同一之犯
    罪計畫內、時間密接下所為之接續行為，併此說明。被告所
    為上開二罪，與「莊董」、「成仔」有犯意聯絡及行為分擔
    ，均為共同正犯。被告利用不知情之貨運公司運輸毒品，為
    間接正犯。被告所犯上開運輸第二級毒品及行使偽造私文書
    二罪，犯意各別，行為亦殊，應予分論併罰。被告所犯行使
    偽造私文書罪部分，犯罪時間係在中華民國96年4 月24日以
    前，合於中華民國96年罪犯減刑條例第2 條第1 項第3 款之
    減刑條件，應依法減其宣告刑二分之一。
三、原審認被告罪證明確，因而適用毒品危害防制條例第4條第2
    項、第3 項、刑法第11條、第28條、第216 條、第210 條、
    第55條、第51條第5 款、中華民國九十六年罪犯減刑條例第
    2 條第1 項第3 款、第7 條、第11條等規定，並審酌毒品對
    我國社會之安寧秩序及國人之身心健康可能產生之危害至鉅
    ，政府三令五申禁絕毒品之流通，被告竟仍為圖一己之私，
    夥同「莊董」、「阿成」共同運輸第二、三級毒品大麻煙草
    、愷他命，所運輸之第二、三級毒品數量，扣除已交付不詳
    年籍姓名之人外，淨重尚分別高達20166.32公克、1028.58
    公克，業如前述，數量龐大，所生危害嚴重，復以偽冒他人
    名義領取大麻煙草、愷他命，紊亂託運之真實性，又犯後避
    重就輕，未能全部坦認犯行，惟念其前未曾受有期徒刑以上
    刑之宣告，有臺灣高等法院被告前案紀錄表在卷可憑，於本
    件犯行僅居於受指示之次要地位等一切情狀，就運輸第二級
    毒品部分量處有期徒刑9 年，就行使偽造私文書部分量處有
    期徒刑3 月，並依中華民國96年罪犯減刑條例第2 條第1 項
    第3 款規定，就行使偽造私文書罪部分，依法減輕其宣告刑
    二分之一，並與運輸第二級毒品罪部分所處之刑定執行刑為
    有期徒刑9 年1 月。並敘明扣案之第二級毒品大麻煙草（淨
    重20166.32公克）為毒品，依毒品危害防制條例第18條第1
    項前段規定，在被告運輸第二級毒品罪刑項下宣告沒收銷燬
    之，至於鑑驗耗用之毒品既已滅失，自無庸宣告沒收銷燬。
    又上開扣案大麻煙草之外包裝（即空包裝空包裝總重623.34
    公克），經鑑定機關就其與毒品大麻煙草分別鑑析重量，有
    上開法務部調查局鑑定通知書可憑，足認與毒品並無不可析
    離之關係為供盛裝大麻煙草所用之物品，及扣案第三級毒品
    愷他命4 包（淨重1028.58 公克，純度87.24%，空包裝總重
    15.43 公克）、0000000000號、0000000000號行動電話共2
    具（均含SIM 卡，依通訊業者慣例，SIM 卡為門號使用之介
    面，通訊業者於接受消費者申辦門號並將該門號開通上線時
    ，SIM 卡之所有權即移轉予消費者），均為被告或共犯「莊
    董」、「成仔」所有供運輸毒品犯罪所用之物，業如前述，
    均依毒品危害防制條例第19條第1 項規定，在被告運輸第二
    級毒品罪刑項下宣告沒收。被告所偽簽「劉志龍」署名之宅
    急便公司送貨單1 紙，業已向宅急便公司行使後為宅急便公
    司所有，惟其上偽造之「劉志龍」署名1 枚，不問是否屬於
    犯人所有，依刑法第219 條規定在被告行使偽造私文書罪刑
    項下宣告沒收。另說明扣案坐佛玩偶10個、礦泉水4 瓶，與
    本件運輸毒品、行使偽造私文書犯行無涉，自均不予宣告沒
    收。其認事用法，核無不合，量刑亦屬允當。被告上訴意旨
    否認犯罪，指摘原判決不當為無理由，應予駁回
四、公訴意旨雖另謂：被告所運輸之上開大麻煙草、愷他命，係
    「莊董」自大陸地區利用不詳之方式夾帶運輸至金門地區，
    因認被告另涉有違反懲治走私條例第2條第1項私運管制物品
    罪嫌云云。惟查：
  (一)按犯罪事實應依證據認定之，無證據不得認定犯罪事實；不
    能證明被告犯罪者，應諭知無罪之判決，刑事訴訟法第 154
    條第2 項、第301 第1 項分別定有明文。又認定犯罪事實所
    憑之證據，雖不以直接證據為限，間接證據亦包括在內，然
    而無論直接或間接證據，其為訴訟上之證明，須達於通常一
    般之人均不致有所懷疑，而得確信其為真實之程度者，始得
    據為有罪之認定，最高法院76年臺上字第4986號判例意旨可
    資參照。又檢察官對於起訴之犯罪事實，應負提出證據及說
    服之實質舉證責任，倘其所提出之證據，不足為被告有罪之
    積極證明，或其指出證明之方法，無從說服法院以形成被告
    有罪之心證，基於無罪推定之原則，自應為被告無罪判決之
    諭知，最高法院92年臺上字第128 號判例亦已明揭其旨。
  (二)訊據被告堅決否認有此部分犯行；且被告於原審亦供稱：「
    伊不知道第一次領的和扣案大麻煙草、愷他命，是從哪裡進
    來的」等語（見原審卷第11頁）；又公訴人亦未提出「莊董
    」自大陸地區夾帶運輸大麻煙草、愷他命至金門地區之積極
    事證。是此部分公訴人所為訴訟上之證明，尚未達通常一般
    之人均不致有所懷疑，而得確信其為真實之程度。此外，本
    院復查無其他積極證據足認被告涉有違反懲治走私條例第2
    條第1 項私運管制物品罪嫌，被告此部分犯行，尚屬犯罪嫌
    疑不足，原應為無罪之諭知；惟公訴意旨認此部分與上開運
    輸毒品有罪部分有想像競合犯之裁判上一罪關係，爰不另為
    無罪之諭知，附此敘明。
據上論斷，應依刑事訴訟法第368條，判決如主文。
本案經檢察官王登榮到庭執行職務。
中    華    民    國    97    年    2     月    19    日
                  刑事第八庭    審判長法  官  李炫德
                                      法  官  李嘉興
                                      法  官  陳志銘
以上正本證明與原本無異。
如不服本判決應於收受本判決後10日內向本院提出上訴書狀，其
未敘述上訴理由者，並得於提起上訴後10日內向本院補提理由書
狀（均須按他造當事人之人數附繕本）「切勿逕送上級法院」。
中    華    民    國    97    年    2     月    19    日
                                      書記官  盧雅婷
附錄本判決論罪科刑法條：
毒品危害防制條例第4 條第2 項、第3 項：
製造、運輸、販賣第二級毒品者，處無期徒刑或7 年以上有期徒
刑，得併科新臺幣7 百萬元以下罰金。
製造、運輸、販賣第三級毒品者，處5 年以上有期徒刑，得併科
新臺幣5 百萬元以下罰金。
刑法第216 條：
行使第210 條至第215 條之文書者，依偽造、變造文書或登載不
實事項或使登載不實事項之規定處斷。
刑法第210 條：
偽造、變造私文書，足以生損害於公眾或他人者，處5 年以下有
期徒刑。


司法院資訊處製作；財團法人民間司法改革基金會備份。
